【裁判字號】    95,上易,760
【裁判日期】    950426
【裁判案由】    傷害
【裁判全文】
臺灣高等法院刑事判決                 95年度上易字第760號
上  訴  人  臺灣臺北地方法院檢察署檢察官
被      告  乙○○
上列上訴人因被告傷害案件，不服臺灣臺北地方法院95年度易更
(一)字第1號，中華民國95年3月21日第一審判決（起訴案號：臺
灣臺北地方法院檢察署93年度偵續字第158號），提起上訴，本
院判決如下：
    主  文
原判決撤銷，發回臺灣臺北地方法院。
    理  由
一、本件公訴意旨略以，被告乙○○與告訴人馮紅紗有債務糾紛
    ，於民國（下同）92年3月28日下午5時許，因欲向告訴人催
    討債務，進入告訴人所經營設於台北市○○○路○段218之2
    號8樓之畫廊大廳，爾後，未受告訴人許可且無正當理由，
    逕行進入附連於大廳之告訴人私人辦公室，經告訴人要求退
    出，並以雙手阻擋被告，被告仍不退去；被告因堅持進入，
    於徒手拉扯告訴人之際，本應注意有導致告訴人受傷之虞，
    竟疏於注意，不慎致告訴人受有右側第4指指甲基部斷裂傷
    約０‧6公分及左側第3指指甲基部斷裂併甲床撕裂傷約1‧2
    公分之傷害。案經告訴人馮紅紗訴請臺北市政府警察局大安
    分局偵辦。因認被告涉有刑法第306條第1項、第2項無故侵
    入住宅及第284條第1項之過失傷害等罪嫌。
二、公訴意旨認被告所涉刑法第306條第1項、第2項侵入住宅及
    第284條第1項過失傷害等罪嫌，依同法第308條第1項、第28
    7條前段之規定，均須告訴乃論；而刑事訴訟法第237條第1
    項明定：「告訴乃論之罪，其告訴應自得為告訴之人知悉犯
    人之時起，於6個月內為之。」。是本件首應審究者厥為告
    訴乃論之追訴條件是否具備？亦即：告訴人馮紅紗訴請臺北
    市政府警察局大安分局偵辦是否逾越6個月之告訴期間？
三、按期間之計算，依民法之規定，刑事訴訟法第65條定有明文
    。惟法令、審判或法律行為所定之期日及期間，除有特別訂
    定外，其計算依本章之規定，民法第119條亦規定甚明。本
    件告訴期間之計算，其「始日」與「末日」分別說明如下：
    (1)「始日」：刑事訴訟法第237條第1項已明定「告訴乃論之
      罪，其告訴應自得為告訴之人知悉犯人之時起，於6個月
      內為之。」，顯已就告訴期間特別規定為「自知悉時起算
      」，自不適用民法第120條第2項以日、星期、月或年定期
      間者，其始日不算入之規定，應自該知悉犯人時之日起算
      ，此有最高法院28年上字第2621號判例及87年度台上字第
      2585號判決意旨可資參照，當無疑義。
    (2)「末日」：民法第121條第2項係規定：「期間不以星期、
      月或年之始日起算者，以最後之星期、月或年與起算日相
      當日之前一日，為期間之末日。但以月或年定期間，於最
      後之月無相當日者，以其月之末日，為期間之末日。」，
      第122條復規定：「於一定期日或期間內，應為意思表示
      或為給付者，其期日或期間之末日，為星期、紀念日或其
      他休息日時，以其休息日之次日代之」。刑事訴訟法關於
      「末日」並無特別規定，故告訴期間之「末日」則應適用
      上開民法之規定。
四、經查本件被告乙○○涉犯上開侵入住宅及過失傷害等罪嫌，
    其犯罪行為時間在92年3月28日，觀之告訴人甲○○與被告
    係因債務關係致生糾葛，可認兩人在本件案發前即已相識，
    此徵之被告及告訴人於原審法院審理時之陳述即明。告訴人
    於案發當日既已知悉犯人為誰，依據前揭規定，92年3月28
    日當日應即為告訴期間之「始日」，是故，本件告訴期間應
    自92年3月28日當日起算。茲計算6個月告訴期間結果，「末
    日」92年9月27日適逢政府規定週休2日之星期六。是故，應
    以該休息日之次日為「末日」，亦即迄至92年9月28日告訴
    期間始告屆滿。從而，本件告訴人於92年9月28日向臺北市
    政府警察局大安分局提起告訴，實難認已逾6個月之告訴期
    間。
五、(1)原審判決援引公務人員週休2日實施辦法第4條第1項規定
      ，認為交通運輸、「警察」、消防、海岸巡防、醫療、關
      務等機關（構），為全年無休服務民眾，應實施「輪班、
      輪休」制度，無論夜間或星期日、例假日或其他休息日，
      均設有法警及檢察官派駐輪值，維持全年365天，每天24
      小時無休之狀態，並不妨礙告訴人告訴權之行使，自無適
      用民法第122條規定以次日即92年9月29日代之之餘地，本
      件告訴人遲至92年9月29日始至臺北市警察局大安分局敦
      化南路派出所提出告訴，其告訴已逾告訴期間，乃依刑事
      訴訟法第303條第3款諭知不受理判決，固非無見。
    (2)惟查上開公務人員週休2日實施辦法固有「輪班、輪休」
      之設，但既係「輪班、輪休」而已，顯然並非整個公務機
      關（構）之業務照常運作。此種情形可否謂之為「全年無
      休」而排除民法第122條規定「以次日代之」之適用？且
      查一般人僅知所謂「週休2日」，亦即週六、週日為例假
      日，對於此項「輪班、輪休」規定並不知悉，豈能期其於
      例假日行使告訴權？況人民之工作、休息往往隨政府之行
      事曆運作，尤以須對向政府機關 (構)為一定行為者為是
      。政府實施週休2日制度，對於人民而言，人民隨之同步
      休息，避免週休2日期間奔波於政府機關 (構)為法律上權
      利之行使。故如告訴人於週休2日期間不能休息仍須汲汲
      於告訴權之行使，無異剝削人民之休息之機會，似違背政
      府實施週休2日制度之美意？因而，原審所持見解，非無
      再行研求之餘地。
六、公訴人上訴意旨雖未指摘及之，惟原審以本件告訴已逾告訴
    期間而判決不受理之見解既有可議，本院爰將原判決撤銷，
    並發回原審法院更為適法之裁判。又本件判決不經言詞辯論
    為之，併此敘明。
據上論斷，應依刑事訴訟法第369條第1項前段、第372條，判決
如主文。
中    華    民    國    95    年    4     月    26    日
                    刑事第一庭  審判長法  官  蔡長溪
                                      法  官  陳春秋
                                      法  官  陳祐治
以上正本證明與原本無異。
不得上訴。
                                      書記官  蔡慧娟
中    華    民    國    95    年    4     月    27    日


司法院資訊處製作；財團法人民間司法改革基金會備份。
